【裁判字號】    97,金上重更(一),27
【裁判日期】    980805
【裁判案由】    銀行法等
【裁判全文】
臺灣高等法院刑事判決          97年度金上重更(一)字第27號
上  訴  人  臺灣臺北地方法院檢察署檢察官
上  訴  人
即  被  告  戊○○
指定辯護人  詹豐吉律師
上列上訴人因被告違反銀行法等案件，不服臺灣臺北地方法院92
年度易字第1184號，中華民國94年12月30日第一審判決（起訴案
號：臺灣臺北地方法院檢察署90年度偵字第24426號），提起上
訴後，由最高法院發回更審，本院判決如下：
    主  文
原判決撤銷。
戊○○銀行職員，連續意圖為自己不法之利益，而為違背其職務
之行為，致生損害於銀行之財產，處有期徒刑肆年。如附表四所
示之物均沒收。
    事  實
一、戊○○前係世華聯合商業銀行（目前因合併更名為國泰世華
    銀行股份有限公司）營業部（下稱世華營業部或該行部）放
    款科之業務主管，負責客戶開發、客戶貸款額度、放款利率
    初訂、授信擔保債權維護、客戶聯繫及接受客戶委託代收融
    資還款等業務，為從事業務之銀行職員。戊○○自民國88年
    11 月間起，因操作股票投資失利，產生巨額虧損，亟須龐
    大資金應付資金缺口，竟心生貪念，基於意圖為自己不法之
    利益，行使偽造私文書、詐欺取財，而為違背其職務之行為
    ，致生損害於銀行財產之概括犯意，利用機會在該行部虛偽
    開立000000000000號（王永源）、000000000000號（朱雲國
    ）、0000000000 00號（劉明郎）、00000000000號（石幸盈
    ）之活期存款帳戶（詳後述）。並將客戶丙○○、易張素娃
    、王永源等人已填妥金額、加蓋印鑑之活期存款取款憑條，
    委託用以清償渠等三人於該行部之融資貸款本息之機會，將
    丙○○等人之活期存款帳戶內之款項，以轉帳之方式，存入
    前開由戊○○虛偽開立之王永源之000000000000號之帳號，
    或戊○○平日買賣股票所使用之以何錦英、章榮武、張國良
    、王弦森、林忠賢、王桂美、初執惠等人名義所開立之帳戶
    （俗稱人頭帳戶），而詐取款項，供股票交易墊款之用；嗣
    於90年8月23日因必須辦理業務移交，戊○○見上揭行為，
    已無法隱瞞，在未經任何有偵查權限之機關察知前，即向該
    行總經理董成城報告始末，隨即向法務部調查局台北市調查
    處自首，並接受裁判。詳細犯罪事實如下：
（一）丙○○、甲○○、乙○○部分：
      (1)戊○○自88年11月間起，利用丙○○、甲○○、乙○○
        等人已填妥金額、加蓋印鑑之活期存款取款憑條委託戊○○用以清償渠等三人於該行部之融資貸款本息之機會
        使世華營業部承辦人員陷於錯誤，同意將丙○○等人之
        活期存款帳戶內之款項，以轉帳之方式，存入前開由戊○○虛偽開立之王永源帳戶，及戊○○用以為股票買賣
        之人頭何錦英帳戶內，詐取該款項。
      (2)另戊○○為取信丙○○，將上開活期存款取款憑條交由
        不知情之銀行行員，列印出相同金額但未經電腦認證（
        即認證欄空白）之放款還本繳款收執證明聯，復盜蓋該
        行部收款收訖章及不知情之行員印章，偽造「放款還本
        繳款收執證明聯」交付丙○○，致丙○○信以為真，仍
        陸續委請戊○○代為繳付貸款本息，足生損害於世華聯
        合商業銀行及丙○○。
      (3)總計，戊○○自88年11月29日起至90年5月25日止，分
        別詐取如附表一、二（除編號十七所示者外）、三所示
        之款項。
（二）王永源部分：
      (1)戊○○先於88年11月22日，在世華銀行印鑑卡上，偽造
        如附表四編號1之a「王永源之簽名」一枚，並找不知情
        之第三人偽刻如附表四編號1之b「王永源之印章」一枚
        ，持以在上揭印鑑卡上偽造如附表四編號1之c「王永源
        之印文」二枚，向該行部虛偽開設活期儲蓄帳戶（帳號
        ：00000000 0000號），俾供其存入前所詐取之款項。
      (2)復於90年6月間，戊○○藉由王永源欲增加信用額度，
        由其辦理之際，竟向王永源佯稱需先清償原有貸款六百
        萬元，始得辦理增貸，致王永源誤信為真，填具其本人
        在該行部帳號00000000000號，金額六百萬元之活期存
        款取款憑條，交由戊○○代為清償貸款，詎戊○○竟將
        該款，連同以石幸盈名義詐貸之九百萬元（詳後述），
        共一千五百萬元，分別將其中一百一十七萬元匯入其所
        使用之「人頭帳戶」章榮武之帳戶（帳號：0000000000
        00號）內，四百六十一萬元存入丙○○之帳戶（帳號：
        000000000000號）內，其餘九百二十二萬元歸還甲○○
        之帳戶內（帳號：000000000000號），用以償還自何同
        紋及甲○○帳戶詐取之款項。
（三）易張素娃部分：
      戊○○於88年11月間，趁易張素娃委託並交付用以償還貸
      款之活期存款取款條（金額各為二百二十萬元、一百八十
      萬五千六百三十一元）之機會，使世華營業部承辦人員陷
      於錯誤，同意於11月30日自易張素娃之帳戶內，以轉帳之
      方式將二百二十萬元存入戊○○使用之「人頭帳戶」何錦
      英之帳戶內（帳號：000000000000號），於同年12月1日
      再存入一百四十萬元至何錦英前開帳戶內，另將四十萬五
      千六百三十一元存入另一「人頭帳戶」高建華帳戶內（帳
      號：00000000000號）。
（四）朱雲國部分：
      戊○○自89年9月間起，利用其為朱雲國辦理融資貸款對
      保之機會，趁朱雲國不知情之情形下，先請朱雲國在空
      白開戶印鑑卡簽名，再找不知情之第三人偽刻如附表四編
      號2之a「朱雲國之印章」一枚，持以在上揭印鑑卡上偽造
      如附表四編號2之b「朱雲國之印文」一枚，而於89年9月
      26 日在該行部開立活期儲蓄帳戶（帳號：000000000000
      號）；嗣因戊○○見朱雲國甚少動用融資額度，遂將先前
      已蓋妥印鑑之空白撥款書，偽填金額及前開帳號，辦理循
      環動用之貸款，使世華營業部承辦人員陷於錯誤，而予以
      撥款，戊○○自89年9月27日至90年8月10日止，陸續使用
      循環貸款方式詐取六千三百四十六萬元；期間歸還累計為
      五千二百四十六萬元。
（五）劉明郎部分：
      戊○○自89年10月間，亦利用其為劉明郎辦理融資貸款對
      保之機會，趁劉明郎不知情之情況下，先請劉明郎在空白
      開戶印鑑卡簽名，再找不知情之第三人偽刻如附表四編號
      3之a「劉明郎之印章」一枚，持以在上揭印鑑卡上偽造如
      附表四編號3之b「劉明郎之印文」一枚，而於89年10月13
      日在該行部開立活期儲蓄存款帳戶（帳號：000000000000
      號）；戊○○亦賡續前開犯意，利用先前已蓋妥印鑑完成
      之空白撥款通知書，偽填金額及上開帳號後，辦理循環動
      用之貸款，使世華營業部承辦人員陷於錯誤，而予以撥款
      ，戊○○自89年10月6日至90年4月30日止，陸續使用循環
      貸款累計金額為一千一百二十萬元；期間歸還金額為一千
      一百一十萬元。
（六）石幸盈部分：
      戊○○復於90年5、6月間，利用石幸盈在世華營業部之擔
      保貸款尚有九百萬元額度之機會；向石女佯稱為渠貸款業
      績，請配合辦理虛偽之撥款手續，致石女誤信為真，遂依
      在戊○○所備妥之二張空白撥款申請書簽名蓋章；戊○○
      取得該撥款申請書後，另在世華營業部印鑑卡上，偽造如
      附表四編號4之「石幸盈之簽名」二枚（未偽造印文），
      於90年5月16日在世華營業部開立活期儲蓄帳戶（帳號：
      00000000000號）；嗣於90年5月16日、6月28日分別於前
      開撥款申請書各偽填九百萬元後，存入前開帳戶內，持向
      該行部辦理貸款，致該行部承辦人員陷於錯誤，各撥款九
      百萬元至上開帳戶內，供戊○○股票交易之用。戊○○嗣
      於同年6月1日將5月16日所詐貸之九百萬元歸還該行部。
二、案經戊○○向法務部調查局台北市調查處自首後移送台灣台
    北地方法院檢察署檢察官偵查起訴。
    理  由
壹、程序方面：
一、按被告以外之人（包括證人、鑑定人、告訴人、被害人及共
    同被告等）於審判外之陳述雖不符刑事訴訟法第159 條之1
    至之4 等四條之規定，而經當事人於審判程序同意作為證據
    ，法院審酌該言詞陳述或書面陳述作成時之情況，認為適當
    者，亦得為證據；當事人、代理人或辯護人於法院調查證據
    時，知有刑事訴訟法第159 條第1 項不得為證據之情形，而
    未於言詞辯論終結前聲明異議者，視為有前項之同意，同法
    第159 條之5 定有明文。立法意旨在於傳聞證據未經當事人
    之反對詰問予以核實，原則上先予排除。惟若當事人已放棄
    反對詰問權，於審判程序中表明同意該等傳聞證據可作為證
    據；或於言詞辯論終結前未聲明異議，基於尊重當事人對傳
    聞證據之處分權，及證據資料愈豐富，愈有助於真實發見之
    理念，且強化言詞辯論主義，使訴訟程序得以順暢進行，上
    開傳聞證據亦均具有證據能力。
二、本件證人丁○○、朱雲國、劉明郎、王水源、易張素娃及石
    幸盈於調查處詢問時所為陳述，其性質雖屬傳聞證據，且查
    無符合同法第159條之1至之4等前四條之情形，其所為之上
    開調詢筆錄內容，經本院審理時予以提示並告以要旨，且經
    檢察官及被告表示意見，其等已知上述筆錄乃傳聞證據，且
    均未於言詞辯論終結前對該等筆錄內容異議，本院審酌上開
    筆錄作成時，較無人情施壓或干擾，亦無不當取供之情形，
    認為以之作為本案之證據亦屬適當，是其於調查處所為詢問
    中之證言自具有證據能力，合先敘明。
貳、實體方面：
一、上揭事實，業據被告戊○○於原審審理時坦承不諱，核與證
    人丁○○、朱雲國、劉明郎、王水源、易張素娃及石幸盈於
    調查處訊問時之證述情節，暨丙○○於調查處及偵審中之證
    述情節，大致符合；此外，復有以下文件可稽。
    （一）如附表四所示偽刻之朱雲國、劉明郎、王永源印章3
          枚（扣案證物編號1及18）。
    （二）如附表四所示王永源、朱雲國、劉明郎、石幸盈開戶
          印鑑卡及開戶申請書（扣案證物編號19）。
    （三）王永源（00000000000）、朱雲國（ 00000000000）
          、劉明郎（00000000000）、石幸盈（ 00000000000）
          之存摺（扣案證物編號20至23）。
    （四）撥款申請書（朱雲國）20紙（調卷25至84頁）。
    （五）1.資金流向表、2.世華銀行活期存款取款憑條21紙、
          3.世華銀行活期存款存入憑條25紙、4.世華銀行轉帳
          支出傳票2紙（調卷第182頁及第200至223頁）。
    （六）撥款申請書（劉明郎）6紙（調卷第89頁至94頁）。
    （七）世華銀行轉帳支出傳票、放款撥款通知單各5紙（調
          卷第183頁至195頁）。
    （八）1.資金流向表、2.世華商業銀行存款取款憑條12紙、
          3.世華銀行存款存入憑條12紙（調卷第182頁至194頁
            ）。
    （九）1.資金流向表、2.世華銀行活期存款取款憑條1紙 （
          王永源，金額600萬元）、3.世華銀行存款存入憑條3
          紙（戶名：丙○○，金額461萬元）（戶名：甲○○，
          金額922萬元）（戶名：章榮武，金額170萬元）（調
          卷第167頁、第98頁及第181頁）。
    （十）1.資金流向表、2.世華銀行活期存款憑條2紙（戶名：
          易張素娃，金額；200萬元 180萬5,631）、3.世華銀
          行放款還本繳款通知單3 紙（戶名：何錦英，金額各
          為30萬、119萬、140元）、4.世華銀行存款存入憑條
          （戶名：高建華，金額40萬5,631元）（調卷第168頁
          、第169頁及第170頁）。
    （十一）撥款申請書2紙（石幸盈，金額均為900萬元）（調
            卷第107頁及第108頁）。
    （十二）世華銀行轉帳支出傳票、放款撥款通知單各4紙（
            調卷第173、174、176、177、178及179頁）。
    （十三）1.資金流向表、2.世華銀行活期存款憑條3紙（戶
            名：石幸盈，金額各900萬元）（戶名：王永源金
            額900萬元）、3.世華銀行存款存入憑條4紙（戶名
            ：朱雲國、金額900萬元）（ 戶名：丙○○，金額
            461萬元）（戶名：甲○○，金額922萬元 ））戶
            名：章榮武，金額170萬元）（調卷第172、175、
            180及181頁）。
    （十四）蓋有丙○○印鑑之取款憑條4紙（扣案證物編號2）
            。
    （十五）王桂美（00000000000、00000000000）、林秀瑤（
            00000000000）、何錦 英（00000000000 ）、章榮
            武（00000000000、00000000000）、高建華（0000
            000000）、張國良（00000000000）、初執蕙（000
            00000000、00000000000、00000000000）之存摺（
            扣案證物編號6至16）。
    （十六）被告挪用客戶款項借還紀錄（扣案證物編號17）。
    （十七）丙○○（000000000000、000000000000）、甲○○
            （000000000000、000000000000）、乙○○（0000
            00000000、000000000000）帳戶交易明細資料。
    （十八）世華銀行活期存款取款憑條41紙、世華銀行活期存
            款存入憑條18紙、世華銀行放款還本繳款通知單16
            紙。
    （十九）偽造放款還本繳款收執證明聯（調卷第225頁至第
            242頁）。
    綜上，足認被告於審理中之自白均與事實相符，堪以採信。
    本案事證明確，被告之犯行堪以認定，應依法論科。
二、按被告行為後，刑法業於94年2月2日修正公布，95年7月1日
    起施行，其中第56條關於連續犯之規定已刪除，並修正第2
    條、第33條、第38條、第41條、第42條、第55條及第74條等
    規定。按行為後法律有變更者，適用行為時之法律，但行為
    後之法律有利於行為人者，適用最有利於行為人之法律，修
    正後刑法第2條第1項定有明文。此條規定係規範行為後法律
    變更所生新舊法律比較適用之準據法，本身尚無新舊法比較
    之問題，於新法施行後，應一律適用新法第2條第1項之規定
    ，為「從舊從輕」之比較，先予敘明。再按本次法律變更，
    比較時應就罪刑有關之共犯、未遂犯、想像競合犯、牽連犯
    、連續犯、結合犯，以及累犯加重、自首減輕暨其他法定加
    減原因（如身分加減）與加減例等一切情形，綜其全部罪刑
    之結果而為比較（最高法院95年5月23日95年度第八次刑庭
    會議決議參照）。經查：
（一）關於牽連犯部分，修正前刑法第55條就具有牽連關係之牽
      連犯，係規定應從一重罪處斷；而修正後之刑法，既已刪
      除牽連犯之規定，則所犯各罪即應依數罪併罰之規定分論
      併罰。經比較新舊法規定之結果，修正後之規定並無較有
      利於被告之情形。
（二）刑法第56條連續犯之規定業經刪除，於新法施行後，被告
      之數犯罪行為，應予分論併罰。此條刪除雖非犯罪構成要
      件之變更，然顯已影響行為人刑罰之法律效果，自屬法律
      有變更，比較新、舊法結果，以舊法之連續犯較有利被告
      。
（三）被告行為時刑法第62條規定「對於未發覺之罪自首而受裁
      判者，減輕其刑。但有特別規定者，依其規定」，現行刑
      法第62條規定「對於未發覺之罪自首而受裁判者，『得』
      減輕其刑。但有特別規定者，依其規定」，比較新、舊法
      律，新法非有利於行為人。
      次按被告行為後，銀行法業已於93年2月4日經總統修正公
      布，並於同年月6日生效，其中該法第125條之2第1項原規
      定：「銀行負責人或職員，意圖為自己或第三人不法利益
      ，或損害銀行之利益，而為違背其職務之行為，致生損害
      於銀行之財產或其他利益者，處三年以上十年以下有期徒
      刑，得併科新台幣一億元以下罰金」，新法修正後，則將
      原法定刑度修正為：「處三年以上十年以下有期徒刑，得
      併科一千萬元以上二億元以下罰金。其犯罪所得達新台幣
      一億元以上者，處七年以上有期徒刑，得併科新台幣二千
      五百萬元以上五億元以下罰金」。是比較新舊法結果，顯
      以舊法有利於被告，依刑法第2條第1項之規定，自應適用
      最有利被告之舊法，即行為時之銀行法第125條之2第1項
      之規定處罰。
三、核被告所為，係犯修正前銀行法第125條之2、刑法第216條
    行使第210 條之偽造私文書罪、第339條第1項之詐欺取財罪
    。另本件世華聯合商業銀行存戶內之款項，並非被告持有，
    故在犯罪事實構成要件之涵攝上，被告並無法構成該罪336
    條業務侵占罪，原應為無罪之諭知，然檢察官認此部分與前
    開有罪部分有裁判上一罪關係，爰不另為無罪之諭知。被告
    偽造印章為偽造印文之部分行為，偽造印文之行為又為偽造
    私文書之部分行為；被告偽造私文書之前階行為已為後階之
    行使行為所吸收，均不另論罪。被告利用不知情之刻印店人
    員偽造「朱雲國、劉明郎、王永源」等人之印章，係間接正
    犯。被告前後多次違反銀行法、行使偽造私文書罪、詐欺取
    財罪之犯行，各時間緊接，所犯各係構成要件相同之罪名，
    顯各基於概括犯意為之，各為連續犯，各以一罪論，並應各
    依刑法第56 條之規定加重其刑。被告所犯銀行法、行使偽
    造私文書罪、詐欺取財罪間，互有方法結果之牽連關係，應
    依刑法第55條之規定，從最重之銀行法第125條之2處斷。被
    告犯罪後在被害人即世華銀行發覺前即自行向該行總經理董
    成城報告作案始末，隨即向法務部調查局台北市調查處自首
    ，自應依刑法第62條前段之規定減輕其刑。
四、原審認被告罪證明確，予以論罪科刑，固非無見，惟查：附
    表二編號十七所示者，係被告用以抵充其曾代告訴人繳納之
    利息墊款（詳如后述），被告就此並無不法所有意圖，原審
    認此部分亦成立犯罪，實有未洽。檢察官上訴，認被告尚有
    其他犯行，與本案有裁判上一罪關係，為無理由；被告上訴
    ，否認涉犯附表二編號十七所示部分，為有理由，惟原判決
    既有上開可議之處，自應由本院將原判決撤銷改判。爰審酌
    被告為銀行職員，本應具高度職業道德，竟未能以銀行利益
    為念，善盡職責，反利用職務之便，連續詐取款項，招致銀
    行及存款人蒙受經濟損失，嚴重擾亂金融秩序，惟念其事後
    坦認所為，量處如主文第二項所示之刑。附表四所示之物，
    不問屬於犯人與否，應依刑法第219條規定宣告沒收之；另
    上開偽造之世華銀行朱雲國、劉明郎、王永源及石幸盈之印
    鑑卡、活期存款取款憑條、偽造撥款通知書及偽造放款還本
    繳款收執證明聯等私文書，均已行使於世華銀行，故無沒收
    問題。
五、公訴意旨另以：戊○○以上開手法，於90年7月16日詐取如
    附表二編號十七所示之款項，因認涉有刑法第210條偽造私
    文書罪、第216條行使偽造私文書罪、第217條第1項、第2項
    偽造印章署押罪、第336條第2項之業務侵占罪及第339條之
    詐欺罪嫌云云。被告戊○○否認此部分犯行，並稱係因告訴
    人甲○○、丙○○於90年6月22日應繳付利息，被告為恐前
    之挪用行為遭發覺，先於90年6月29日以人頭帳戶何錦英帳
    戶內之金錢支領三百六十五萬六千零七十二元先行代墊告訴
    人甲○○、丙○○應繳納之利息二百零五萬八百六十七元、
    一百六十萬五千二百零五元，嗣告訴人甲○○開立三張取款
    條（金額分別為一百四十六萬二千三百三十元、一百九十四
    萬六千七百九十七元、一百五十二萬六千一百四十九元），
    由於被告先前已於6月29日代墊丙○○及甲○○6月份之利息
    ，故被告認為其中二筆合計三百四十萬九千一百二十七元本
    欲繳交上開二人利息之金錢應返還被告，故將該二筆款項存
    回上開人頭帳戶內以抵充代墊款等語。經查：依何錦英帳戶
    90年6月29日取款憑條影本及記載告訴人甲○○、丙○○帳
    戶確有於同一日繳納前開利息之收入傳票影本（本院卷(一)第
    72至78頁），並參酌告訴人甲○○帳戶交易明細資料（國泰
    世華商業銀行館前分行93年2月4日（93）國世館前字第0065
    號函，證物外放），日期確實為90年7月16日而後於被告所
    指前已繳付之收入傳票影本繳納日期，堪認被告辯稱曾於90
    年6月29日代墊告訴人甲○○、丙○○應繳納之利息，當屬
    實在。基此，被告戊○○因之將嗣後告訴人甲○○交付之利
    息繳納款抵付作為其前曾代為清償利息款之用，即有依據，
    則被告戊○○此部分即無不法所有意圖。故公訴意旨認被告
    戊○○就此部分亦成立犯罪，顯有誤會，惟依公訴意旨，認
    此部分與前揭論罪科刑部分有連續犯及牽連犯關係，爰不另
    為無罪之諭知。
六、上訴及移送併辦部分：檢察官提起上訴以被告另以同一方法
    ，以丙○○名義詐得二億三千三百六十七萬四千一百十二元
    ，以甲○○名義詐得三億四千一百七十九萬五千九百八十八
    元，以乙○○名義詐得二億六千零八十四萬六千三百三十九
    元，另冒用丙○○等三人名義，偽造不實之撥款申請書及取
    款憑條，向國泰世華銀行以丙○○名義詐得一億二千零四十
    五萬三千零二十八元，以甲○○名義詐得九千九百二十萬元
    ，以乙○○名義詐得五千五百五十八萬二千零六十七元。
    移送併辦意旨略以：被告以同一方法，侵占丙○○一千五百
    八十萬三千七百八十七元、甲○○九十一萬、乙○○一千五
    百二十九萬元。又告訴人另指稱被告之犯罪日期應溯及自八
    十六年二月間起，其挪用金額應分別擴張為甲○○部分十一
    億七千七百二十四萬六千二百零五元、丙○○部分五億五千
    四百五十二萬七千九百零七元，乙○○部分五億七千八百四
    十七萬一千三百四十二元，檢察官及告訴人均認被告上開犯
    行，與第一審判決所認定被告之犯行間，具有連續犯裁判上
    一罪之關係，為起訴效力所及應併予審理云云。惟查除上述
    所認定之金額外，其餘檢察官上訴意旨及併辦意旨所指與告
    訴人追加告訴部分，均為被告所否認；再者，被告係於88
    年8月升任業務主管後，始負責告訴人等三人貸款業務，告
    訴人指被告於86年間已有盜領金錢一事，與渠等先前所述已
    有齟齬，顯不足採；又公訴人移送併辦意旨書所載之證據，
    並無法證明被告有併辦意旨所指犯行，且本院向國泰世華商
    業銀行股份有限公司調取告訴人等三人相關資金去向資料，
    經該公司函覆，有部分資料業經納莉風災致帳證毀損，此有
    該公司98年3月27日國世銀稽字第0980000092號函附卷可參
    ，至公訴人循告訴人之請求，聲請指派電腦專業人員前往國
    泰世華商業銀行設於內湖區總電腦大樓履勘閱覽及下載電腦
    資料乙節。經查國泰世華商業銀行為第三人，在無確切犯罪
    證據情況下，率然前往下載電腦資料，如經媒體披露，恐影
    響社會金融秩序，且易造成他人無謂之損失，實不宜貿然為
    之，況被告有無其他犯罪情事，應由檢察官負舉證責任，是
    依現存證據，實難據以認定被告有移送併辦意旨所指之犯行
    ，是移送併辦部分自與本案不生裁判上一罪關係，本院無從
    加以審究，應退回檢察官另行處理，併此敘明。
據上論斷，應依刑事訴訟法第369條第1項前段、第364條、第299
條第1項前段，修正前銀行法第125條之2第1項，修正前刑法第55
絛、第56條、第62條前段，刑法第11條前段、第2條第1項、第21
6條、第210條、第339條第1項、第219條，廢止前罰金罰鍰提高
標準條例第1條前段，判決如主文。
本案經檢察官劉文水到庭執行職務
中    華    民    國    98    年    8     月    5     日
                  刑事第一庭審判長法  官  葉騰瑞
                                  法  官  王炳梁
                                  法  官  莊明彰
以上正本證明與原本無異。
如不服本判決，應於收受送達後10日內向本院提出上訴書狀，其
未敘述上訴之理由者並得於提起上訴後10日內向本院補提理由書
（均須按他造當事人之人數附繕本）「切勿逕送上級法院」。
                                  書記官  吳金來
中    華    民    國    98    年    8     月    5     日
附錄：本案論罪科刑法條全文
刑法第216條
行使第210條至第215條之文書者，依偽造、變造文書或登載不實
事項或使登載不實事項之規定處斷。
刑法第210條
偽造、變造私文書，足以生損害於公眾或他人者，處五年以下有
期徒刑。
刑法第339條
意圖為自己或第三人不法之所有，以詐術使人將本人或第三人之
物交付者，處五年以下有期徒刑，拘役或科或併科一千元以下罰
金。
以前項方法得財產上不法之利益或使第三人得之者，亦同。
修正前銀行法第125條之2
銀行負責人或職員，意圖為自己或第三人不法利益，或損害銀行
之利益，而為違背其職務之行為，致生損害於銀行之財產或其他
利益者，處三年以上十年以下有期徒刑，得併科新台幣一億元以
下罰金。
銀行負責人或職員，二人以上共同實施前項犯罪之行為者，得加
重其刑至二分之一。
第 1 項之未遂犯罰之。
前三項規定，於外國銀行或經營貨幣市場業務機構之負責人或職
員，適用之。
附表一（丙○○部分）
┌──┬────┬──────┬─────┬──────┐
│編號│時  間  │帳  號      │金  額    │備  註      │
├──┼────┼──────┼─────┼──────┤
│一  │89.1.12 │00000000000 │新台幣（下│另自王桂美之│
│    │        │            │同）400萬 │00000000000 │
│    │        │            │元（調查卷│號帳戶轉出20│
│    │        │            │第120頁） │萬元，還何錦│
│    │        │            │          │英420萬元貸 │
│    │        │            │          │款（調查卷第│
│    │        │            │          │121、122 頁 │
│    │        │            │          │）          │
├──┼────┼──────┼─────┼──────┤
│二  │89.1.26 │同上        │760萬元（ │轉入何錦英之│
│    │        │            │調查卷第  │000000000000│
│    │        │            │123頁）   │號帳戶（調查│
│    │        │            │          │卷第124頁） │
├──┼────┼──────┼─────┼──────┤
│三  │89.3.14 │同上        │4000萬元（│轉入王桂美之│
│    │        │            │調查卷第  │00000000000 │
│    │        │            │128頁）   │號帳戶（調查│
│    │        │            │          │卷第128頁） │
├──┼────┼──────┼─────┼──────┤
│四  │89.4.17 │00000000000 │290萬元（ │150萬元轉入 │
│    │        │            │調查卷第  │何錦英之    │
│    │        │            │129頁）   │0000000000  │
│    │        │            │          │38號帳戶，  │
│    │        │            │          │140萬元轉入 │
│    │        │            │          │甲○○之    │
│    │        │            │          │00000000000 │
│    │        │            │          │號帳戶（調查│
│    │        │            │          │卷第129頁） │
├──┼────┼──────┼─────┼──────┤
│五  │89.8.11 │同上        │340萬元（ │轉入王永源之│
│    │        │            │調查卷第  │00000000000 │
│    │        │            │139頁）   │號帳戶（何同│
│    │        │            │          │紋、甲○○、│
│    │        │            │          │乙○○各340 │
│    │        │            │          │萬元入王永源│
│    │        │            │          │之0000000000│
│    │        │            │          │9號帳戶）（ │
│    │        │            │          │調查卷第140 │
│    │        │            │          │頁）        │
├──┼────┼──────┼─────┼──────┤
│六  │89.10.9 │同上        │14萬元（調│轉入王桂美上│
│    │        │            │查卷第142 │揭帳戶（何同│
│    │        │            │頁）      │紋、甲○○、│
│    │        │            │          │乙○○各14萬│
│    │        │            │          │元，共42萬元│
│    │        │            │          │）（調查卷第│
│    │        │            │          │142頁       │
├──┼────┼──────┼─────┼──────┤
│七  │89.11.10│同上        │336萬元（ │還王永源1000│
│    │        │            │調查卷第  │萬貸款（何同│
│    │        │            │146頁）   │紋336萬元、 │
│    │        │            │          │甲○○324萬 │
│    │        │            │          │元、乙○○  │
│    │        │            │          │298萬元及王 │
│    │        │            │          │桂美42萬元）│
│    │        │            │          │（調查卷第  │
│    │        │            │          │146頁）     │
├──┼────┼──────┼─────┼──────┤
│八  │89.11.10│同上        │400萬元（ │轉入王桂美上│
│    │        │            │調查卷第  │揭帳戶（調查│
│    │        │            │148頁）   │卷第148頁） │
├──┼────┼──────┼─────┼──────┤
│九  │89.12.21│同上        │498萬元（ │轉入何錦英之│
│    │        │            │調查卷第  │帳戶（丙○○│
│    │        │            │150頁）   │498萬、何世 │
│    │        │            │          │強52萬元，共│
│    │        │            │          │550萬元）（ │
│    │        │            │          │調查卷第151 │
│    │        │            │          │頁）        │
├──┼────┼──────┼─────┼──────┤
│十  │90.1.8  │同上        │560萬元（ │還王永源貸款│
│    │        │            │調查卷第  │（丙○○、何│
│    │        │            │152頁）   │世兆、乙○○│
│    │        │            │          │各560萬，共 │
│    │        │            │          │計1680萬元）│
│    │        │            │          │（調查卷第  │
│    │        │            │          │155頁）     │
├──┼────┼──────┼─────┼──────┤
│十一│90.3.2  │同上        │429萬元（ │還朱雲國貸款│
│    │        │            │調查卷第  │（何錦英39萬│
│    │        │            │163頁）   │、丙○○429 │
│    │        │            │          │萬、甲○○  │
│    │        │            │          │294萬、何世 │
│    │        │            │          │強288萬元， │
│    │        │            │          │共計1050萬元│
│    │        │            │          │）（調查卷第│
│    │        │            │          │162、163、  │
│    │        │            │          │164頁）     │
├──┼────┼──────┼─────┼──────┤
│十二│90.4.27 │            │6萬7873元 │90.4.27何同 │
│    │        │            │          │汶借款帳戶增│
│    │        │            │          │貸2億7000 萬│
│    │        │            │          │元，同日何同│
│    │        │            │          │汶之借款帳戶│
│    │        │            │          │註銷2億6675 │
│    │        │            │          │萬7404 元， │
│    │        │            │          │淨撥付款324 │
│    │        │            │          │萬2596元，扣│
│    │        │            │          │除應計利息  │
│    │        │            │          │199萬6682 元│
│    │        │            │          │，實際入款金│
│    │        │            │          │額為124萬   │
│    │        │            │          │5914元，惟實│
│    │        │            │          │際利息為192 │
│    │        │            │          │萬8809元，溢│
│    │        │            │          │扣利息6萬   │
│    │        │            │          │7873元。    │
├──┼────┼──────┼─────┼──────┤
│十三│90.5.25 │00000000000 │3500萬元  │還葉伯聯貸款│
├──┼────┴──────┴─────┴──────┤
│    │共計詐取金額1億1533萬7873元                     │
└──┴────────────────────────┘
附表二（甲○○部分）
┌──┬────┬──────┬─────┬──────┐
│編號│時  間  │帳  號      │金  額    │備  註      │
├──┼────┼──────┼─────┼──────┤
│一  │88.11.29│00000000000 │600萬元（ │600萬元轉入 │
│    │        │            │當日取款  │王永源之    │
│    │        │            │9000萬元，│00000000000 │
│    │        │            │其中8400萬│號帳戶（調查│
│    │        │            │元還甲○○│卷第115頁） │
│    │        │            │之貸款）（│            │
│    │        │            │調查卷第  │            │
│    │        │            │114、116  │            │
│    │        │            │頁）      │            │
├──┼────┼──────┼─────┼──────┤
│二  │88.12.08│同上        │1000萬元（│400萬元轉入 │
│    │        │            │調查卷第  │王永源上揭帳│
│    │        │            │117 頁）  │戶，600萬元 │
│    │        │            │          │轉入王永源之│
│    │        │            │          │000000000000│
│    │        │            │          │號帳戶（調查│
│    │        │            │          │卷第118、119│
│    │        │            │          │頁）        │
├──┼────┼──────┼─────┼──────┤
│三  │89.2.3  │同上        │440萬元（ │轉入何錦英之│
│    │        │            │調查卷第  │000000000000│
│    │        │            │125頁）   │號帳戶（調查│
│    │        │            │          │卷第126頁） │
├──┼────┼──────┼─────┼──────┤
│四  │89.4.27 │同上        │740萬元（ │還何錦英貸款│
│    │        │            │調查卷第  │740萬元（550│
│    │        │            │131頁）   │萬、190萬元 │
│    │        │            │          │）（調查卷第│
│    │        │            │          │132、133頁）│
├──┼────┼──────┼─────┼──────┤
│五  │89.5.16 │同上        │190萬元（ │還何錦英貸款│
│    │        │            │調查卷第  │（調查卷第  │
│    │        │            │134頁）   │134頁）     │
├──┼────┼──────┼─────┼──────┤
│六  │89.6.26 │同上        │300萬元（ │還何錦英貸款│
│    │        │            │調查卷第  │（190萬、110│
│    │        │            │135 頁）  │萬元）（調查│
│    │        │            │          │卷第135頁） │
├──┼────┼──────┼─────┼──────┤
│七  │89.7.31 │00000000000 │650萬元（ │還何錦英貸款│
│    │        │            │調查卷第  │（460萬、190│
│    │        │            │136頁）） │萬元）（調查│
│    │        │            │          │卷第136頁） │
├──┼────┼──────┼─────┼──────┤
│八  │89.8.11 │同上        │340萬元（ │轉入王永源之│
│    │        │            │調查卷第  │00000000000 │
│    │        │            │137頁）   │號帳戶（何同│
│    │        │            │          │汶、甲○○、│
│    │        │            │          │乙○○各340 │
│    │        │            │          │萬元，共計  │
│    │        │            │          │1020 萬元） │
│    │        │            │          │（調查卷第  │
│    │        │            │          │140頁）     │
├──┼────┼──────┼─────┼──────┤
│九  │89.8.31 │00000000000 │170萬元（ │轉入何錦英之│
│    │        │            │調查卷第  │000000000000│
│    │        │            │141頁）   │號帳戶（調查│
│    │        │            │          │卷第141頁） │
├──┼────┼──────┼─────┼──────┤
│十  │89.10.9 │00000000000 │14萬元（調│轉入王桂美之│
│    │        │            │查卷第144 │00000000000 │
│    │        │            │頁）      │號帳戶（何同│
│    │        │            │          │汶、甲○○、│
│    │        │            │          │乙○○各14萬│
│    │        │            │          │萬元共42萬元│
│    │        │            │          │）（調查卷第│
│    │        │            │          │142頁）     │
├──┼────┼──────┼─────┼──────┤
│十一│89.10.18│00000000000 │300萬元（ │還王永源貸款│
│    │        │            │調查卷第  │（調查卷第  │
│    │        │            │145頁）   │145頁）     │
├──┼────┼──────┼─────┼──────┤
│十二│89.11.10│00000000000 │324萬元（ │還王永源1000│
│    │        │            │調查卷第  │萬貸款（何同│
│    │        │            │146頁）   │汶336萬元、 │
│    │        │            │          │甲○○324萬 │
│    │        │            │          │元、乙○○  │
│    │        │            │          │298 萬元及王│
│    │        │            │          │桂美42萬元）│
│    │        │            │          │（調查卷第  │
│    │        │            │          │146頁       │
├──┼────┼──────┼─────┼──────┤
│十三│90.1.8  │同上        │560萬元（ │還王永源貸款│
│    │        │            │調查卷第  │（丙○○、何│
│    │        │            │154頁）   │世兆、乙○○│
│    │        │            │          │各560萬元， │
│    │        │            │          │共計1680萬元│
│    │        │            │          │）（調查卷第│
│    │        │            │          │155頁）     │
├──┼────┼──────┼─────┼──────┤
│十四│90.2.13 │同上        │1028萬元（│還王永源貸款│
│    │        │            │調查卷第  │（甲○○1028│
│    │        │            │159頁）   │萬元、章榮武│
│    │        │            │          │72萬元，共計│
│    │        │            │          │1100萬元）（│
│    │        │            │          │調查卷第160 │
│    │        │            │          │、161頁）   │
├──┼────┼──────┼─────┼──────┤
│十五│90.2.19 │同上        │1000萬元（│還王永源貸款│
│    │        │            │調查卷第  │（調查卷第  │
│    │        │            │162頁）   │162頁）     │
├──┼────┼──────┼─────┼──────┤
│十六│90.3.2  │同上        │294萬元（ │還朱雲國貸款│
│    │        │            │調查卷第  │（何錦英39萬│
│    │        │            │163頁）   │萬、丙○○  │
│    │        │            │          │429萬、何世 │
│    │        │            │          │兆294萬、何 │
│    │        │            │          │世強288萬， │
│    │        │            │          │共計1050萬元│
│    │        │            │          │）（調查卷第│
│    │        │            │          │162、163、  │
│    │        │            │          │164頁）     │
├──┼────┼──────┼─────┼──────┤
│十七│90.7.16 │同上        │340萬9127 │轉入何錦英之│
│    │        │            │元        │000000000000│
│    │        │            │          │號帳戶，抵充│
│    │        │            │          │戊○○之代墊│
│    │        │            │          │款（此部分無│
│    │        │            │          │罪）        │
├──┼────┴──────┴─────┴──────┤
│    │共計詐取金額：7950萬元（編號一至十六部分）      │
└──┴────────────────────────┘
附表三（乙○○部分）
┌──┬────┬──────┬─────┬──────┐
│編號│時  間  │帳   號     │金  額    │備註        │
├──┼────┼──────┼─────┼──────┤
│一  │89.3.14 │000000000000│3000萬元（│轉入王桂美之│
│    │        │            │調查卷第  │00000000000 │
│    │        │            │127 頁）  │號帳戶（調查│
│    │        │            │          │卷第127頁） │
├──┼────┼──────┼─────┼──────┤
│二  │89.4.27 │同上        │760萬元（ │還王永源貸款│
│    │        │            │當日取款  │（調查卷第  │
│    │        │            │3000萬元，│130頁）     │
│    │        │            │其中2240萬│            │
│    │        │            │元還乙○○│            │
│    │        │            │之貸款）（│            │
│    │        │            │調查卷第  │            │
│    │        │            │130頁）   │            │
├──┼────┼──────┼─────┼──────┤
│三  │89.8.11 │00000000000 │340萬元（ │轉入王永源之│
│    │        │            │調查卷第  │00000000000 │
│    │        │            │138頁）   │號帳戶（何同│
│    │        │            │          │汶、甲○○、│
│    │        │            │          │乙○○各340 │
│    │        │            │          │萬元，共計  │
│    │        │            │          │1020萬元）（│
│    │        │            │          │調查卷第140 │
│    │        │            │          │頁）        │
├──┼────┼──────┼─────┼──────┤
│四  │89.10.9 │同上        │14萬元（調│轉入王桂美之│
│    │        │            │查卷第144 │00000000000 │
│    │        │            │頁）      │號帳戶（何同│
│    │        │            │          │汶、甲○○、│
│    │        │            │          │乙○○各14  │
│    │        │            │          │萬元共42萬元│
│    │        │            │          │）（調查卷第│
│    │        │            │          │142頁）     │
├──┼────┼──────┼─────┼──────┤
│五  │89.10.11│00000000000 │500萬元（ │轉入王桂美之│
│    │        │            │調查卷第  │上揭帳戶（調│
│    │        │            │143頁）   │查卷第143頁 │
│    │        │            │          │）          │
├──┼────┼──────┼─────┼──────┤
│六  │89.11.10│00000000000 │298萬元（ │還王永源1000│
│    │        │            │調查卷第  │萬貸款（何同│
│    │        │            │147頁）   │汶336萬元、 │
│    │        │            │          │甲○○324萬 │
│    │        │            │          │元、乙○○  │
│    │        │            │          │298 萬元及王│
│    │        │            │          │桂美42萬元）│
│    │        │            │          │（調查卷第  │
│    │        │            │          │146頁）     │
├──┼────┼──────┼─────┼──────┤
│七  │89.12.21│同上        │52萬元（調│轉何錦英帳戶│
│    │        │            │查卷第149 │（丙○○498 │
│    │        │            │頁）      │萬、乙○○52│
│    │        │            │          │萬元，共計  │
│    │        │            │          │550萬元）（ │
│    │        │            │          │調查卷第150 │
│    │        │            │          │、151頁）   │
├──┼────┼──────┼─────┼──────┤
│八  │90.1.8  │同上        │560萬元（ │還王永源貸款│
│    │        │            │調查卷第  │（丙○○、何│
│    │        │            │153頁）   │世兆、乙○○│
│    │        │            │          │各560萬元， │
│    │        │            │          │共計1680萬元│
│    │        │            │          │）（調查卷第│
│    │        │            │          │152、154、  │
│    │        │            │          │155頁）     │
├──┼────┼──────┼─────┼──────┤
│九  │90.1.30 │同上        │1092萬元（│900萬元入朱 │
│    │        │            │調查卷第  │雲國之帳戶，│
│    │        │            │156頁）   │192萬元入高 │
│    │        │            │          │建華之帳戶（│
│    │        │            │          │調查卷第158 │
│    │        │            │          │頁）        │
├──┼────┼──────┼─────┼──────┤
│十  │90.3.2  │同上        │288萬元（ │還朱雲國貸款│
│    │        │            │調查卷第  │（何錦英39萬│
│    │        │            │163頁）   │萬、丙○○  │
│    │        │            │          │429萬、何世 │
│    │        │            │          │兆294萬、何 │
│    │        │            │          │世強288萬， │
│    │        │            │          │共計1050萬元│
│    │        │            │          │）（調查卷第│
│    │        │            │          │162、163、  │
│    │        │            │          │164頁）     │
├──┼────┴──────┴─────┴──────┤
│    │共計詐取金額：6904萬元                          │
└──┴────────────────────────┘
附表四
編號1
a、「王永源之簽名」一枚。
b、「王永源之印章」一枚。
c、「王永源之印文」二枚。
編號2
a、「朱雲國之印章」一枚。
b、「朱雲國之印文」一枚。
編號3
a、「劉明郎之印章」一枚。
b、「劉明郎之印文」一枚。
編號4「石幸盈之簽名」二枚。


司法院資訊處製作；財團法人民間司法改革基金會備份。
